臺灣高等法院交通事件裁定　　　　　　99年度交抗字第2152號
抗　告　人
即受處分人　薛志豪
上列抗告人因違反道路交通管理處罰條例案件，不服臺灣桃園地
方法院99年度交聲更字第76號，中華民國99年11月15日裁定（原
處分案號：交通部公路總局新竹區監理所桃監裁罰字第裁52-DB0
000000號），提起抗告，本院裁定如下：
    主  文
抗告駁回。
    理  由
一、原裁定意旨略以：受處分人薛志豪於民國（下同）99年4月
    3日中午12時45分許，駕駛車號6600-PK號自用小客車，行經
    桃園縣桃園市○○街11號旁，為警舉發「酒後駕車，拒絕呼
    氣酒精測試」等情，業據證人即舉發員警林宏維於原審調查
    時到庭具結證述明確。受處分人雖辯稱並無飲酒，且車輛係
    停放於私人土地停車格內，處於未啟動之狀態，舉發員警枉
    顧民眾權益云云，惟依卷內停車場照片、證人即舉發員警林
    建華與報案人黃湘蘋到庭具結證述內容、原審勘驗蒐證錄影
    光碟，足認員警到場後依現場狀況及報案人陳述後，確認係
    受處分人酒後駕車至該處，乃對受處分人要求實施酒精測試
    ，而為受處分人所拒絕甚明，受處分人前開所辯，要難採信
    。本件違規事證明確，原審因認原處分機關據以裁處受處分
    人新台幣（下同）6萬元罰鍰，吊銷駕駛執照，並於3年內不
    得考領駕駛執照，核無違誤，本件異議為無理由，應予駁回
    等語。
二、抗告意旨略以：原審法院本次裁定內容與前經發回之99年度
    交聲字第595號裁定內容相似。按法院受理交通事件，準用
    刑事訴訟法之規定，依刑事訴訟法「認定被告有罪，就該有
    罪事實不能有任何之合理懷疑存在，倘有懷疑，則從被告之
    利益作解釋」之證據法則，原審並未舉出積極實證以證明抗
    告人有酒後駕車行為，抗告人拒絕酒測當時是否乘坐於車輛
    中、車輛係處於行進中或保持立即行駛之狀態，均有疑義。
    況本案車輛當時係靜止停放於私人停車場格內，非在行駛途
    中，實難認抗告人之行為符合「駕駛汽車」應配合接受酒精
    濃度測試之要件，縱抗告人不配合實施酒精濃度測試之檢定
    ，亦無違反行政法上之義務可言。又報案人黃湘蘋於原審到
    庭證稱，沒有注意當時抗告人是否喝酒或身上有酒氣等語，
    亦證實抗告人當時係站在黃湘蘋家門口與其對罵，直至警方
    到達現場，警察到達時並未看到抗告人有開車行為，警員證
    詞顯與證人黃湘蘋證述不符。而證人傅春英與抗告人有同居
    關係，就本案相關事實過程顯較為熟知，原審卻逕認黃湘蘋
    之證述較為可信。此外，本案舉發地點設有圍欄並劃設停車
    格之私人停車場，抗告人請求原審傳喚地主，以證明該處為
    私人所有而非公眾道路，原審未予查證亦未說明不查之理由
    。綜上，原處分及原裁定顯有錯誤，爰依法提起抗告，請求
    撤銷原裁定云云。
三、按汽車駕駛人拒絕接受酒精濃度測試之檢定者，處6萬元罰
    鍰，並當場移置保管其車輛及吊銷其駕駛執照；又汽車駕駛
    人，曾依第35條第4項前段規定吊銷駕駛執照者，3年內不得
    考領駕駛執照，道路交通管理處罰條例第35條第4項前段、
    第67條第2項前段分別定有明文。
四、抗告人於99年4月3日中午12時45分許，在桃園縣桃園市○○
    街11號旁，因與報案人黃湘蘋發生爭執，經桃園縣政府警察
    局桃園分局青溪派出所員警林建華據報到場處理，認其有酒
    後駕駛車牌號碼6600-PK號自小客車之嫌，要求對之施以呼
    氣酒精濃度測試，抗告人有「拒絕接受酒精測試」之違規行
    為，為警填製舉發通知單當場舉發等情，抗告人對伊於前開
    時地經警認有「拒絕接受酒精測試」之違規行為，為警舉發
    之事實並不爭執，惟辯稱其當時並未開車，本件無法證明其
    有酒後駕車行為，員警無權開單舉發云云。惟查：
  (一)除證人即舉發員警林建華於原審證稱：「薛志豪下車的時候
    我有聞到酒味」等語之外（見99年度交聲字第595號卷第40
    頁），依卷附員警蒐證錄影光碟內容顯示，警方到現場後，
    抗告人始終拒絕接受員警對其實施酒精濃度測試之檢定，復
    一再爭執其未駕車行駛於公共道路上，車輛停放地點係私人
    停車場，員警無權要求其配合實施酒測云云，並不斷以手機
    打電話向警政署、桃園縣政府警察局督察室等單位申訴，更
    聯絡報社記者前往現場，而於抗告人與記者交談過程中，抗
    告人向記者表示其有飲酒，迄影片末段，員警開立拒絕酒測
    之舉發違規通知單時，抗告人再次向員警承認其有飲酒，有
    本院勘驗筆錄在卷可稽，足證抗告人於本件舉發當時，確曾
    飲酒無誤，證人黃湘蘋於原審係證稱：…被告當時有走出車
    外，我沒有注意到他有沒有喝酒，但是我母親在這個案子發
    生之前有跟他對峙，他告訴我她有聞到異議人身分有酒氣，
    我母親告訴我他有喝酒鬧事。…口跟我對罵，我就跟警察說
    他是喝酒鬧事，並請警察對他行酒測等語（見原審99交聲更
    字第76號卷第59頁面至60頁）抗告意旨辯稱，伊並未飲酒，
    亦有黃湘蘋證述可佐，顯係就事後卸責之詞，且就證人證言
    斷章取義，自無可採。
  (二)再抗告人當日因與傅春英、黃湘蘋之爭執，曾二度駕車至為
    警舉發現場等情，有證人黃湘蘋騎車跟隨於抗告人車後，親
    睹抗告人行駛路線，於當日11時40分由光文街駛出，經光興
    街、光明街、民生路、大華五街、正康一街...大興西路，
    由南桃園交流道離開，並於12時30分復返，此據證人黃湘蘋
    於警詢、原審審理時證述在卷（見99年度交聲更字第76號卷
    第18頁、第59頁背面），復有國際路與大興西路口、光明街
    與光興街口、光文街等處監視器錄影畫面及翻拍照片可佐（
    卷附光碟內），抗告人於99年10月22日原審開庭訊問時，亦
    承認「我有開車，我當時確實有先開車到南桃園交流道之後
    再返回黃湘蘋住處」等語（見99年度交聲更字第76號卷第37
    頁），證人林建華亦於原審證稱「我當時確實有看到抗告人
    開車把車子停放到停車格內，...我們到場之後看到抗告人
    把鑰匙丟到菜園」等語（見99年度交聲更字第76號卷第37頁
    ），顯見抗告人確有酒後駕駛汽車之行為，員警據報到場後
    ，依報案人之陳述及現場狀況，要求抗告人實施酒測，於法
    自無不合。抗告人辯稱其未駕車云云，顯無可採。
  (三)按諸前揭道路交通管理處罰條例第35條第4項前段立法意旨
    ，係因人飲酒後注意力、反應力均較常人為低，若駕車上路
    ，對路上其他汽車或行人之生命、身體安全均存有危險性，
    故特立法嚴禁酒後駕車，以保障路上過往車輛及行人之法益
    ，並課予汽車駕駛人有接受酒精濃度測試檢定之義務，便利
    測試檢定作業之及時順利實施，以取得客觀正確之判測結果
    ，進而防免可能產生之交通事故，是汽車駕駛人遇有警員測
    試檢定，即應配合受檢，不得以任何理由拒絕或拖延，否則
    即屬違反上開規定，應受裁罰。而駕駛人雖未有明顯違規行
    為，但駕駛人有明顯酒味，經客觀、合理判斷可能發生危害
    者，得攔檢實施交通稽查；實施交通稽查，經警察人員聞得
    駕駛人有明顯酒味者，應即依道路交通管理處罰條例第35條
    第1項實施酒精濃度測試檢定，依據釋字第535號解釋、警察
    勤務條例及道路交通管理處罰條例，而於90年12月18日公布
    之警察實施臨檢作業規定第8條第2項第7款、第8項第2款亦
    分別定有明文。另一方面，為避免員警濫用權力恣意攔停施
    以酒測，兼顧人民權益，警察職權行使法第29條即規定：「
    義務人或利害關係人對警察依本法行使職權之方法、應遵守
    之程序或其他侵害利益之情事，得於警察行使職權時，當場
    陳述理由，表示異議。前項異議，警察認為有理由者，應立
    即停止或更正執行行為；認為無理由者，得繼續執行，經義
    務人或利害關係人請求時，應將異議之理由製作紀錄交付之
    。義務人或利害關係人因警察行使職權有違法或不當情事，
    致損害其權益者，得依法提起訴願及行政訴訟」，保障受攔
    檢人之救濟途徑。綜合上開警察職權行使法之規定可知，係
    為兼顧受攔檢人之權益及大眾交通安全之公共利益。從而，
    當警員依客觀情狀判斷有攔檢施以酒精測試之必要時，汽車
    駕駛人自不得無故拒絕，縱可當場提出異議，但若員警認為
    無理由時，仍應繼續執行，駕駛人僅可於事後提出行政救濟
    。查本件抗告人係因酒後駕駛汽車，拒絕接受酒精濃度測試
    之檢定，而被裁罰，抗告人既於尚未將車停入停車場內時，
    即為警發現其駕駛汽車，並從現場狀況判斷抗告人疑似飲酒
    ，該過程顯係連貫接續，並非於抗告人未駕駛汽車之狀態下
    ，逕行攔檢，抗告人有駕駛汽車之事實已如前述，縱於員警
    欲攔檢時，抗告人已即時將車駛入停車場停放，亦係被告駕
    駛車輛行駛於道路之結果，其所為仍屬該條例所謂「駕駛汽
    車」之規範範疇，不因其立即將汽車駛入停車場中停放而變
    更「駕駛汽車」之事實。是舉發員警要求抗告人實施酒測經
    其拒絕，而依道路交通管理處罰條例第35條第4項掣單舉發
    抗告人有拒絕酒測之違規行為，並無違誤。被告執停車處所
    為私人停車場拒絕受測，顯係倒果為因，自無可採，從而其
    聲請傳喚該停車場之所有人，核無必要，附此敘明。
  (四)綜上所述，抗告人於前揭時、地，確有「酒後駕車，拒絕呼
    氣酒精測試」之交通違規事實，洵堪認定。原審因認原處分
    機關依道路交通管理處罰條例第35條第4項、第67條第2項前
    段之規定，裁處抗告人罰鍰6萬元，吊銷駕駛執照，並於3年
    內不得再考領駕駛執照，核無違誤，而裁定駁回抗告人之聲
    明異議，於法並無不合。抗告意旨猶執前詞提起抗告，指摘
    原裁定不當，為無理由，應予駁回。
據上論斷，應依道路交通事件處理辦法第25條，刑事訴訟法第
412條，裁定如主文。
中    華    民    國  100    年    3    月    29    日
            刑事第十六庭審判長法  官  陳晴教
                              法  官  吳啟民
                              法  官  王敏慧
以上正本證明與原本無異。
不得再抗告。
                              書記官  丁淑蘭
中    華    民    國   100    年    3     月    29    日